臺灣臺南地方法院民事裁定
111年度家親聲字第288號
聲  請  人  甲○○    住○○市○○區○○街000號
代  理  人  郭群裕律師
相  對  人  乙○○  
            丙○○  
關  係  人  鄭○○  
上列當事人間請求宣告停止親權等事件，本院裁定如下：
    主    文
相對人丙○○、乙○○於未成年人丁○○（男，民國000年0月00日生，
身分證統一編號：Z000000000號）之親權應予停止。
聲請人甲○○（女，民國00年00月00日生，身分證統一編號：Z000
000000號）應為未成年人丁○○之監護人。
指定鄭○○（女，民國00年00月0日生，身分證統一編號：Z000000
000號）為會同開具財產清冊之人。
聲請程序費用由相對人負擔。
    理    由
一、聲請意旨略以：相對人丙○○、乙○○（下合稱相對人等2人）
    分別為未成年人丁○○（年籍詳如主文）之父、母，聲請人甲○○為丁○○之祖母。相對人等2人有多次施用毒品前科，並反
    覆入監執行及觀察勒戒，相對人乙○○於懷有丁○○時尚有施用
    毒品，丁○○自出生後主要都是由聲請人及關係人即丁○○之姑
    姑鄭○○照顧，相對人等2人對丁○○均顯有疏於保護、照顧未
    成年子女且情節嚴重，爰依法聲請宣告相對人等2人對於未
    成年子女之親權應予停止；並因聲請人現擔任實際照顧未成
    年子女之責，情感依附深厚。準此，爰聲請改定聲請人為未
    成年子女之監護人，並指定關係人鄭文萍為會同開具財產清
    冊之人等語。
二、按父母或監護人對兒童及少年疏於保護、照顧情節嚴重，或
    有第49條、第56條第1項各款行為，或未禁止兒童及少年施
    用毒品、非法施用管制藥品者，兒童及少年或其最近尊親屬
    、直轄市、縣（市）主管機關、兒童及少年福利機構或其他
    利害關係人，得請求法院宣告停止其親權或監護權之全部或
    一部，或得另行聲請選定或改定監護人，兒童及少年福利與
    權益保障法第71條第1項前段定有明文。
三、經查：
    ㈠聲請人甲○○主張其為本件未成年子女丁○○之祖母，而未成
      年子女之父、母即相對人等2人長期未能妥適照顧丁○○，
      且涉犯毒品案件數次入出監所，沾染施用毒品惡習等情，
      業據聲請人到庭陳述綦詳，並有臺灣高等法院被告前案紀
      錄表等在卷（見本院卷第85-140頁）可佐。另經本院依職
      權委請高雄市荃棌協會、臺南市童心園福利關懷協會對兩
      造及未成年子女進行監護權訪視之結果略以：
　　  ⒈聲請人部分：「親權意願評估」：相對人等2人尚有刑案
        未判決確定，將來恐將入獄，丁○○現由聲請人照顧，維
        護丁○○權益之態度積極等語（見本院司家非調字第429
        號《下稱司家非調429》卷第185-197頁）。
　　　⒉相對人等2人部分：相對人乙○○對於丁○○之特質及生活狀
        況皆有瞭解，然在照顧、醫療知能稍有不足，丁○○之兒
        少保險、健保等庶務均由聲請人及其家庭成員協助。相
        對人丙○○對於兒少相關庶務，皆不瞭解，相對人等2人
        亦無法提供丁○○未來生活及教育所需，相對人等2人顯
        不適任丁○○之親權人等語（見本院司家非調429卷第231
        -238頁）。另相對人等2人經本院合法通知後，均未到
        庭陳述或提出任何書狀。
　　　⒊本院綜合前開事證調查結果，認聲請人之主張為真實。
        準此，本院審酌相對人等2人對於未成年子女未善盡關
        懷與照顧，亦未適切扶養，足認相對人等2人對於未成
        年子女確有疏於保護、照顧之情事，且情節不可謂不重
        大；而聲請人既為未成年子女之祖母，自屬利害關係人
        。是揆諸前開規定，聲請人請求停止相對人等2人對於
        所生未成年子女之親權，於法有據，應予准許。
    ㈡又按民法第1094條第1項規定，父母均不能行使負擔對於未
      成年子女之權利義務時，則依該條所定之與未成年人同
      居之祖父母、與未成年人同居之兄姊、不與未成年人同
      居之祖父母等順序，定未成年子女之監護人。查本件未成
      年人之父母即相對人等2人經本院停止其對未成年子女之
      親權，有如前述，則有關未成年子女之監護人部分，自應
      依上揭民法第1094條第1項規定之順序定其監護人。而未
      成年子女之祖父已歿，聲請人係未成年人之同居祖母乙情
      ，有卷附戶籍謄本可憑（見本院司家非調429卷第15頁）
      ，且有上述訪視調查報告可參。是認聲請人應適任監護人
      ，則相對人等2人對未成年子女之親權經本院宣告停止後
      ，依上開規定，聲請人當然為未成年人丁○○之法定監護人
      ，毋庸法院另為選定或改定，併為指明。
    ㈢另按民法第1094條第4項規定「法院依前項選定監護人或依
      第1106條及第1106條之1 另行選定或改定監護人時，應同
      時指定會同開具財產清冊之人。」考其立法理由，係未成
      年人於無父、母，或父、母均不能行使或負擔對於未成年
      人之權利、義務，而須由其他親屬或適當之人擔任監護人
      時，不論該監護人係依民法第1094條第1 項規定之法定順
      序所產生，或由法院依聲請或依職權選定而生，該監護人
      均應與會同開具財產清冊之人，開具受監護人之財產清冊
      並陳報法院，以利實施監督，以保護未成年人之財產利益
      及正當管理，參酌上開立法意旨，依兒童及少年福利與權
      益保障法而改任未成年人之監護人時，應本於性質相同之
      事件，法雖無明文，但應類推適用相同之法理，故本件仍
      應類推適用民法第1094條第4項，而本院業已選定聲請人
      為未成年人之監護人，參諸上揭法條之立法精神，本院自
      應一併指定會同開具財產清冊之人，令監護人與該會同開
      具財產清冊之人，有開具受監護人之財產清冊並陳報法院
      之義務，以利對於未成年子女之財產實施監督。本院審酌
      關係人即未成年人之姑姑鄭○○為未成年人之至親，與聲請
      人一同照顧丁○○，知悉未成年人之生活情形，且聲請人亦
      請求指定鄭○○擔任本件會同開具財產清冊之人，有本院公
      務電話記錄在卷（見本院卷第33頁）可稽。是爰指定由關
      係人鄭○○擔任本件會同開具財產清冊之人。再依民法第10
      99條第1項之規定，於監護開始時，監護人對於未成年人
      之財產，應會同開具財產清冊之人，於2個月內開具財產
      清冊並陳報法院，併此敘明。
四、依家事事件法第104條第3項，裁定如主文。
中　　華　　民　　國　　111 　年　　10　　月　　31　　日
                  家事法庭  法  官  陳文欽
以上正本係照原本做成。
如不服本裁定應於送達後10日內向本院提出抗告狀，並繳納裁判
費新臺幣1,000元。
中　　華　　民　　國　　111 　年　　10　　月　　31　　日
                            書記官  易佩雯